【裁判字號】    95,訴,717
【裁判日期】    951107
【裁判案由】    違反槍砲彈藥刀械管制條例
【裁判全文】
臺灣屏東地方法院刑事判決               95年度訴字第717號
公  訴  人  臺灣屏東地方法院檢察署檢察官
被      告  甲○○
指定辯護人  吳澄潔律師
上列被告因違反槍砲彈藥刀械管制條例案件，經檢察官提起公訴
（95年度偵字第2105號），本院判決如下：
    主  文
甲○○未經許可，持有可發射金屬具有殺傷力之空氣長槍，處有
期徒刑壹年拾月，併科罰金新臺幣陸萬元，罰金如易服勞役，以
新臺幣壹仟元折算壹日，緩刑肆年。扣案之空氣長槍壹枝（內含
彈匣壹個，槍枝管制編號高鑑0000000000號）沒收。
    事  實
一、甲○○明知可發射金屬具有殺傷力之空氣長槍為列管之違禁
    物，未經許可，不得持有，竟仍基於持有具殺傷力之空氣長
    槍之犯意，為射擊鳥類玩樂之用，於民國94年6 月間某日，
    在高雄縣鳳山市○○路上，以新臺幣6 千5 百元之代價，向
    某姓名年籍不詳之攤販購買具有殺傷力之空氣長槍1 枝（含
    彈匣1 個，槍枝管制編號高鑑：0000000000號）、瓦斯鋼瓶
    1 瓶及鋼珠143 顆等物，並將之藏放在其位於屏東縣屏東市
    ○○路609 之3 號之住處內，而非法持有之。嗣於95年3 月
    23 日 零時35分許，甲○○持上開空氣長槍（含彈匣）、瓦
    斯鋼瓶及鋼珠等物外出獵鳥時，在屏東縣屏東市○○街43之
    3 號前為警查獲，並扣得上開空氣長槍（含彈匣1 個，槍枝
    管制編號高鑑：0000000000號）、瓦斯鋼瓶1 瓶及鋼珠143
    顆等物，而查知上情。
二、案經屏東縣警察局屏東分局報告臺灣屏東地方法院檢察署檢
    察官偵查起訴。
    理  由
壹、程序方面
    被告、辯護人、檢察官迄本院言詞辯論終結前，均未對由屏
    東縣警察局屏東分局送請高雄縣政府警察局刑警隊鑑識課為
    槍彈鑑定之高雄縣政府警察局95年4 月19日高縣警鑑字第09
    50088274號槍彈鑑定書1 份，係警察機關囑託高雄縣政府警
    察局刑警隊鑑識課所為之鑑定，而爭執該槍彈鑑定書之證據
    能力；且由於司法警察機關調查中之案件，或有量大或急迫
    之情形，為因應實務之現實需求，認為當然有鑑定之必要者
    ，基於檢察一體原則，得由該管檢察長對於轄區內之案件，
    以事前概括選任鑑定人或囑託鑑定機關（團體）之方式，俾
    便轄區內之司法警察官、司法警察對於調查中之此類案件，
    得即時送請事前已選任之鑑定人或囑託之鑑定機關（團體）
    實施鑑定，業經法務部92年9 月1 日法檢字第0920035083號
    函釋在案。而臺灣屏東地方法院檢察署檢察長概括選任高雄
    縣政府警察局刑警隊鑑識組為「槍彈有無殺傷力之鑑定」鑑
    定機關，有臺灣高等法院檢察署檢察長及臺灣屏東地方法院
    檢察署檢察長概括選任鑑定人（機關）名冊可按。是本件扣
    案槍枝有無殺傷力之鑑定，雖由屏東縣警察局屏東分局送請
    高雄縣政府警察局刑警隊鑑識課鑑定，但高雄縣政府警察局
    刑警隊鑑識課為臺灣屏東地方法院檢察署檢察長概括選任鑑
    定機關，所為鑑定結果，自有證據能力，合先敘明。
貳、實體方面
一、上揭被告甲○○未經許可，持有具殺傷力空氣長槍之犯罪事
    實，業據被告甲○○於警偵訊及本院審理時供認不諱，並有
    卷附查獲照片4 幀及扣案之空氣長槍1 枝（槍枝管制編號高
    鑑：0000000000號、含彈匣1 個）可證。又扣案槍枝經屏東
    縣警察局屏東分局及臺灣屏東地方法院檢察署檢察官分別送
    請高雄縣政府警察局刑警隊鑑識課及內政部警政署刑事警察
    局鑑驗，其結果分別為：「送鑑槍枝1 枝（槍枝管制編號高
    鑑：0000000000號），認係非制式空氣長槍，以彈匣氣室填
    充高壓氣體為為發射動力，可發射直徑約6mm 彈丸，經實際
    試射，測得鋼珠（直徑約6mm 、重量0.88克）之發射速度分
    別為120 、117 、117 公尺／秒，計算其動能分別為6.34、
    6.02、6.02焦耳，單位面積動能分別為22.41 、21.30 、21
    .30 焦耳／平方公分。」；「送鑑槍枝（槍枝管制編號高鑑
    ：00 00000000 號），經填充送鑑高壓鋼瓶內氣體，裝填直
    徑約6m m、重量0.88g 鋼珠試射3 次結果，測得鋼珠速度為
    116 、1 16、115 公尺／秒，計算動能為5.92、5.92、5.82
    焦耳，單位面積動能為20.94 、20.94 、20.58 焦耳／平方
    公分。」，此分別有高雄縣政府警察局95年4 月19日高縣警
    鑑字第0950088274號槍彈鑑定書1 份及內政部警政署刑事警
    察局95年6 月16日刑鑑字第0950083140號函1 紙在卷可佐，
    此為鑑定機關本於專業知識及以精密儀器測試後所得之結論
    ，自可憑信。而「殺傷力」之相關標準及數據，經內政部警
    政署刑事警察局對活豬作射擊測試結果，認彈丸單位面積動
    能達每平方公分24焦耳，則足以穿入豬隻皮肉層；依日本科
    學警察研究所之研究結果，認彈丸單位面積動能達每平方公
    分20焦耳，則足以穿入人體皮肉層，此亦有上開高雄縣政府
    警察局槍彈鑑定書可憑。本件扣案槍枝之彈丸單位面積動能
    測試值達每平方公分22.41 、21.30 、21.30 、20.94 、20
    . 94、20.58 焦耳，顯具有殺傷力無訛，有上開鑑定書及內
    政部警政署刑事警察局函文可參。從而，本件事證明確，被
    告犯行堪予認定，應依法論科。
二、論罪科刑：
  (一)按行為後法律有變更者，適用行為時之法律。但行為後之法
    律有利於行為人者，適用最有利於行為人之法律，刑法第2
    條第1 項定有明文，茲因本件論罪科刑所適用刑法業於94年
    2 月2 日以華總一義字第09400014901 號令修正公布，並自
    95年7 月1 日起施行，法律有下列變更，爰說明如下：
  1.被告行為後，刑法第33條第5 款修正規定「罰金：新臺幣1
    千元以上，以百元計算之。」，而修正前刑法第33條第5 款
    規定「罰金：1 元以上。」，若換算為新臺幣，僅為新臺幣
    3 元，比較新舊法結果，就槍砲彈藥刀械管制條例第8 條第
    4 項之併科罰金刑部分，自以被告行為時即修正前刑法所定
    罰金刑之下限較有利於行為人。參酌最高法院95年5 月23日
    刑事庭第8 次會議決議，比較新舊法時應就罪刑有關之共犯
    、未遂犯、想像競合犯、牽連犯、連續犯、結合犯，以及累
    犯加重、自首減輕暨其他法定加減原因（如身分加減）與加
    減比例等一切情形，本於統一性及整體性原則，綜其全部罪
    刑之結果而為比較。本院認就被告所為本件犯行量刑之上開
    刑法規定有修正之條文，依修正前刑法對被告較為有利，是
    應一體適用修正前刑法即行為時刑法論處。
  2.另修正前刑法第42條第2 項前段規定：「易服勞役以1 元以
    上3 元以下折算1 日。」，又被告行為時之易服勞役折算標
    準，依修正前罰金罰鍰提高標準條例第2 條規定，就其原定
    數額提高為100 倍折算1 日，則本件被告行為時之易服勞役
    折算標準，應以銀元100 元以上300 元以下折算1 日，即新
    臺幣300 元以上900 元以下折算為1 日。惟95年7 月1 日修
    正公布施行之刑法第42條第3 項前段規定：「易服勞役以新
    臺幣1 千元、2 千元或3 千元折算1 日。」，如依修正前刑
    法，被告需服66日之勞役，依新法則僅需服60日之勞役，比
    較修正前後之易服勞役折算標準，以修正後之規定，較有利
    於被告，應依刑法第2 條第1 項後段之規定，適用修正後刑
    法第42條第3 項前段之規定（最高法院95年度第8 次刑庭會
    議決議）。
  3.再者，雖本案就法定罰金刑部分，認以修正前之刑法有利於
    被告，而就易服勞役部分，則以修正後之新法有利於被告，
    若分別適用新舊法，似有割裂適用法律之疑慮。惟按刑事審
    判之過程，無非係認事、用法、量刑。法院於依證據法則認
    定犯罪事實後，須依事實決定所應適用之構成要件與罪刑加
    重、減輕事由等相關法律，再依刑法第57條各款所列標準而
    為量刑。此時，若所量處之刑罰符合易科罰金或易服勞役等
    易刑處分之法定要件者，始須再另諭知易刑處分之折算標準
    。而於量刑前之決定應適用法律階段，須綜合罪刑有關之共
    犯、未遂犯、想像競合犯、牽連犯、連續犯、結合犯，以及
    累犯加重、自首減輕暨其他法定加減原因（如身分加減）與
    加減例等一切情形，綜其全部罪刑之結果而為比較（參最高
    法院95年第8 次刑庭會議決議一之4） 後，始得依刑法第2
    條第1 項之規定，決定應適用之構成要件、加重減輕事由等
    相關新舊法律，再依所決定適用之新舊法，依法量刑。易言
    之，在量刑之前，即須先就構成要件、加重減輕事由等罪刑
    有關之相關規定，比較新舊法之規定後，決定應一體適用之
    新法或舊法。而易科罰金或易服勞役等易刑處分，既係於量
    刑後始應決定之事項，則自無從與量刑前所應適用之法律一
    併綜合比較。故此時縱有分別依新舊法而為適用之情形，亦
    無不當或不法，附此敘明。
  4.又犯罪在新法施行前，新法施行後，緩刑之宣告，應適用新
    法第74條之規定（最高法院95年度第8 次刑庭會議決議），
    是以本件應依裁判時之新法規定，宣告緩刑。
  5.末以，刑法第57、59條規定，為法院就刑之裁量及酌減審認
    標準見解之明文化，非屬法律變更（最高法院95年度第8 次
    刑庭會議決議），是以本件應依裁判時之刑法第57、59條規
    定，為量刑之依據。
  (二)按前開扣案空氣長槍係屬於槍砲彈藥刀械管制條例第4 條第
    1 項第1 款所稱之可發射金屬具有殺傷力之槍枝，是被告未
    經許可持有該空氣長槍之行為，係犯槍砲彈藥刀械管制條例
    第8 條第4 項之未經許可持有可發射金屬具有殺傷力之空氣
    長槍罪。又被告未經許可持有具殺傷力空氣長槍之行為，所
    犯為法定本刑3 年以上10年以下有期徒刑，併科新臺幣7 百
    萬元以下罰金之重罪，然被告持有前開空氣長槍之目的僅係
    為獵捕鳥類玩樂之用，業經被告陳述甚詳（見本院95年10月
    24 日 審判筆錄），並無供自己或他人犯罪之意圖，其顯係
    對國家重典認識不夠深切，致犯此重罪，被告性格尚非不可
    教化，另前開空氣長槍固已具有殺傷力，惟該空氣長槍之鑑
    定係以小型高壓氣體鋼瓶內氣體為發射動力發射金屬彈丸試
    射共6 次，其單位面積動能分別為22.41 、21.30 、21.30
    、20 .94 、20. 94 、20.58 焦耳＼平方公分，有前開鑑定
    書可佐，相較於使用具有彈頭、彈殼及火藥之子彈的改造槍
    枝而言，其殺傷力顯然較為輕微，其持有槍枝確未造成社會
    治安重大危害，本件犯罪之具體情狀及行為背景觀之，確屬
    情輕法重，客觀上足以引起社會一般人之同情而堪可憫恕，
    縱宣告法定最低度之刑猶嫌過重，爰依刑法第59條之規定，
    酌予減輕其刑。爰審酌被告明知未經主管機關許可不得持有
    具殺傷力之槍枝，仍為持有之行為，犯罪之動機雖屬可議，
    且對社會治安仍存有潛在之危險，惟其未曾以該槍枝犯罪，
    並未因此造成公眾或他人之現實惡害，所生危害不大，且其
    持有具殺傷力之空氣長槍只有1 枝，數量非多，犯罪情節尚
    非重大，暨被告犯後於本院坦認其犯行，顯有悔悟之心，態
    度良好等一切情狀，量處如主文所示之刑，並就併科罰金刑
    部分，依修正後刑法第42條第3 項前段之規定，諭知易服勞
    役之折算標準。末查，被告前未曾受有期徒刑以上刑之宣告
    ，有臺灣屏東地方法院檢察署刑案資料查註紀錄表及臺灣高
    等法院被告前案紀錄表各1 紙附卷足參，其因一時失慮，偶
    罹刑典，又已坦認犯行，尚有悔意，其經此偵審程序及刑之
    宣告後，應知警惕而無再犯之虞，本院因認暫不執行其刑為
    當，併以宣告緩刑4 年，用啟自新。
  (三)按沒收為從刑，與主刑有從屬關係，倘主刑與從刑均已修正
    ，經依刑法第2 條就主刑比較結果，應適用最有利之修正前
    舊法時，依從刑附屬於主刑之原則，自不得就新舊法予以割
    裂適用，應一律適用修正前之舊法（最高法院90年度臺上字
    第4526號判決要旨參照）。扣案之空氣長槍1 枝（槍枝管制
    編號高鑑：0000000000號、含彈匣1 個），經鑑定結果，具
    有殺傷力，已如上述，係屬違禁物，應依修正前刑法第38條
    第1 項第1 款規定宣告沒收。另扣案之瓦斯鋼瓶1 瓶、鋼珠
    143 顆等物，雖係用以填充於前開空氣長槍供發射之物，惟
    均非屬違禁物，亦非供被告犯持有槍枝罪之用或預備之物，
    爰不併予宣告沒收，附此敘明。
據上論斷，應依刑事訴訟法第299 條第1 項前段，槍砲彈藥刀械
管制條例第8 條第4 項，刑法第2 條第1 項、第11條前段、第59
條、第42條第3 項、第74條第1 項第1 款、第38條第1 項第1 款
（修正前），判決如主文。
本案經檢察官潘國威到庭執行職務。
中    華    民    國    95    年    11    月    7     日
                  刑事第一庭  審判長法  官  潘正屏
                                    法  官  曾吉雄
                                    法  官  黃聖涵
以上正本證明與原本無異。
如不服本判決，應於判決送達後10日內，向本院提出上訴狀。
中    華    民    國    95    年    11    月    7     日
                                    書記官  蘇雅慧
附錄本案論罪科刑法條
槍砲彈藥刀械管制條例第8條
未經許可，製造、販賣或運輸鋼筆槍、瓦斯槍、麻醉槍、獵槍、
空氣槍或第4 條第1 項第1 款所定其他可發射金屬或子彈具有殺
傷力之各式槍砲者，處無期徒刑或5 年以上有期徒刑，併科新臺
幣1 千萬元以下罰金。
未經許可，轉讓、出租或出借前項所列槍枝者，處5 年以上有期
徒刑，併科新臺幣1 千萬元以下罰金。
意圖供自己或他人犯罪之用，而犯前二項之罪者，處無期徒刑或
7 年以上有期徒刑，併科新臺幣1 千萬元以下罰金。
未經許可，持有、寄藏或意圖販賣而陳列第1 項所列槍枝者，處
3 年以上10年以下有期徒刑，併科新臺幣700 萬元以下罰金。
第1 項至第3 項之未遂犯罰之。


司法院資訊處製作；財團法人民間司法改革基金會備份。
